臺灣新北地方法院行政訴訟判決
                                     110年度交字第796號
原      告  洪貴彥  
被      告  新北市政府交通事件裁決處
                      設新北市○○區○○路○段000號2樓
代  表  人  李忠台    住同上
訴訟代理人  黃曉妍    律師
                      住○○市○○區○○○路0段0號5樓之1
上列當事人間因交通裁決事件，原告不服被告民國110年11月1日
新北裁催字第48-CA0000000號、第48-CA0000000號違反道路交通
管理事件裁決，向本院提起行政訴訟，本院判決如下：
    主  文
一、原告之訴駁回。
二、訴訟費用新臺幣參佰元由原告負擔。
    事實及理由
壹、程序方面：原告不服被告所為道路交通管理處罰條例第8 條
    之裁決而提起撤銷訴訟，依行政訴訟法第237 條之1 ，應適
    用交通裁決事件訴訟程序。本件因卷證資料已經明確，本院
    依同法第237 條之7 規定，不經言詞辯論，直接裁判。
貳、實體方面：
一、爭訟概要：緣原告洪貴彥駕駛名下車牌號碼000-0000號自用
    小客車（下稱系爭汽車）於民國（下同）110年9月23日9時4
    3分，行經中和區秀朗路3段(自立路交叉路口)、景平路(秀
    郎路3段交叉路口)，因有「駕駛人轉彎不依規定使用方向燈
    」之違規行為，經民眾於同日檢具違規影片向新北市政府警
    察局中和分局(下稱原舉發單位)檢舉，案經原舉發單位檢視
    違規影片後認定違規屬實，於110年10月1日分別填製新北市
    警交大字第CA0000000號、第CA0000000號舉發違反道路交通
    管理事件通知單予以舉發，記載應到案日期為110年11月15
    日前，並於同日移送被告，原告於110年10月7日提出申訴，
    嗣經被告調查認定原告有上開二次違規事實，認為違反道路
    交通管理事件通知單所載違規事實應更正為「汽車駕駛人未
    依規定使用方向燈」為妥，爰於不變更違規事實同一性之前
    提下，乃依道路交通管理處罰條例第42條及違反道路交通管
    理事件統一裁罰基準表等規定，於110年11月1日以新北裁催
    字第48-CA0000000號、第48-CA0000000號違反道路交通管理
    事件裁決書（下稱原處分一、二），裁處原告罰鍰各新臺幣
    （下同）1200元（合計2400元罰鍰），原告不服，遂提起本
    件行政訴訟。
二、原告起訴主張及聲明：
㈠、主張要旨：
⑴、因民眾檢舉由警察逕行舉發，且連續舉發兩張（一分鐘內）
    實為不符。本人並無變換車道，有未打方向燈也不得連續檢
    舉。
⑵、道路交通管理處罰條例第7條之2，無未依規定未打方向燈，
    而且交通違規檢舉注意事項，違規不予舉發，第2條同一違
    規行為為再重複檢舉。　 
㈡、聲明：⑴原處分一、二均撤銷。⑵訴訟費用由被告負擔。
三、被告答辯及聲明：
㈠、答辯要旨：
⑴、查檢舉檢附影片、影片截圖與原舉發單位回復函(被證1、被
    證4、附件一「Z0000000000000000000-0.avi」、「Z000000
    0000000000000-0.avi」)，原告駕駛系爭汽車行駛於中和區
    景平路與秀朗路3段路口時，該路口號誌為左轉綠色箭頭與
    直行綠色箭頭燈號，原告於最內側車道向左駛入他車道，轉
    彎時並未打左轉方向燈，乃第一次違規行為，有採證影片可
    資佐證(附件一「Z0000000000000000000-0.avi」00:00:03-
    00:00:08)；另於秀朗路3段與自立路口時，系爭汽車於左轉
    進入自立路時，仍未開啟左轉方向燈，乃第二次違規行為，
    亦有採證影片可證(附件一「Z0000000000000000000-0.avi
    」00:00:02-00:00:06)，核其前後兩行為均已違反前開安全
    規則所訂之變換車道（本件係左轉，答辯狀顯有誤載）應使
    用方向燈之規範，屬於處罰條例第42條所稱之未依規定使用
    燈光，原告於起訴意旨中對此一事實亦未否認，違規事實確
    實存在，洵堪認定。
⑵、原告固於起訴狀中稱「同一路段之違規為兩次處罰已經違反
    一事不二罰原則」等語，查採證影片與原舉發單位回復函(
    被證6、附件一「Z0000000000000000000-0.avi」、「Z0000
    000000000000000-0.avi」)，原告於景平路口至秀朗路3段
    路口時，違犯第一次未打方向燈之行為後，接續進入自立路
    與秀朗路3段路口時再次為第二次未打方向燈之違規行為，
    因系爭汽車已進入下一路口，前後行為間不具連續性，為數
    行為，得分別處罰之，行政罰法第25條定有明文，自不違一
    行為不二法之基本原則；且處罰條例第85條之1關於舉發行
    為之間隔規定，拘束主體乃行政機關，一般民眾並非其約制
    範疇，職此，舉發程序合法，且原告前後行為違規屬實，均
    為處罰條例第42條欲處罰之違規態樣，原告所為辯解，均為
    解免其行政法上義務之主張，理由顯不足採，原處分重作成
    合法，應予維持。
⑶、再者，原告既為合法考領汽車駕駛執照之人，有汽車車籍查
    詢資料及駕駛人基本資料（被證7）為憑，其對上述規定應
    知之甚詳，並應確實遵守。是原告前揭所述，無非單方所執
    之詞，委無足取。
⑷、綜上所述，被告依法裁處，應無違誤。原告之訴為無理由，
    陳請判決如答辯聲明所載，以維法紀。
㈡、⑴原告之訴駁回。⑵訴訟費用由原告負擔。
四、爭點：
㈠、原告於上開時、地是否構成左轉彎行為?被告以「汽車駕駛人
    未依規定使用方向燈」裁處是否適法有據?
㈡、上開原處分一、原處分二，是否有違反「一事不二罰」原  
    則之情事？或有連續舉發情形？　　
五、本院的判斷：
㈠、前提事實：爭訟概要欄所載之事實，除上開爭點外，其餘事
    實業據原告於起訴狀所不爭執，且有民眾檢舉明細、新北市
    警交大字第CA0000000號、第CA0000000號舉發違反道路交通
    管理事件通知單及檢附擷取違規照片、合法送達證明及移送
    證明、原告之申訴書、新北市政府警察局中和分局110年10
    月22日新北警中交字第1104674732號函、新北裁催字第48-C
    A0000000號、第48- CA0000000號違反道路交通管理事件裁
    決書及合法送達證書、新北市政府警察局中和分局110年12
    月6日新北警中交字第1104685949號函、汽車車籍查詢資料
    及駕駛人基本資料、採證光碟片（見本院卷第71-111頁）等
    足資佐證，此事實自堪認定。
㈡、本件應適用之相關法令：
⑴、道路交通安全規則第91條第1項第1、2款：「行車遇有轉向、
    減速暫停、讓車、倒車、變換車道等情況時所用之燈光及駕
    駛人之手勢，應依下列規定：一、右轉彎時，應先顯示車輛
    前後之右邊方向燈光，或由駕駛人表示左臂向上，手掌向右
    微曲之手勢。二、左轉彎時，應先顯示車輛前後之左邊方向
    燈光，或由駕駛人表示左臂平伸，手掌向下之手勢。」
⑵、道路交通安全規則第109條第2項第2款：「汽車駕駛人，應依
    下列規定使用方向燈：二、左（右）轉彎時，應先顯示車輛
    前後之左（右）邊方向燈光；變換車道時，應先顯示欲變換
    車道方向之燈光，並應顯示至完成轉彎或變換車道之行為。
    」
⑶、道路交通管理處罰條例第42條：「汽車駕駛人，不依規定使
    用燈光者，處新臺幣一千二百元以上三千六百元以下罰鍰。
    」。
⑷、道路交通管理處罰條例第85條之1第2項第1款：「第七條之二
    之逕行舉發案件有下列情形之一者，得連續舉發：一、逕行
    舉發汽車行車速度超過規定之最高速限或低於規定之最低速
    度或有第三十三條第一項、第二項之情形，其違規地點相距
    六公里以上、違規時間相隔六分鐘以上或行駛經過一個路口
    以上。但其違規地點在隧道內者，不在此限。」
⑸、道路交通標誌標線號誌設置規則第148條第3款：「標線依其
    功能分類如左：三、指示標線：用以指示車道、行車方向、
    路面邊緣、左彎待轉區、行人穿越道等，期使車輛駕駛人及
    行人瞭解進行方向及路線。」
⑹、道路交通標誌標線號誌設置規則第149條第1項第1款、第3目
    　：「標線依其型態原則上分類如下：一、線條 以實線或
    虛線標繪於路面或緣石上，用以管制交通者，原則上區分如
    下：㈢白實線：設於路段中者，用以分隔快慢車道或指示路
    面範圍；設於路口者，作為停止線；設於路側者，作為車輛
    停放線；設於同向分隔島兩側者，用以分隔同向車流。」。
⑺、按「本細則依道路交通管理處罰條例第九十二條第四項規定
    訂定之。」、「處理違反道路交通管理事件之程序及統一裁
    罰基準，依本細則之規定辦理。前項統一裁罰基準，如附件
    違反道路交通管理事件統一裁罰基準表。」，違反道路交通
    管理事件統一裁罰基準及處理細則第1 條、第2 條第1 項、
    第2 項分別亦有明定，是違反道路交通管理事件統一裁罰基
    準及處理細則即係基於法律之授權所訂定，而該處理違反道
    路交通管理事件之統一裁罰基準（即「違反道路交通管理事
    件統一裁罰基準表」）已考量「違反事件」、「法條依據」
    、「法定罰鍰額度或其他處罰」、「違規車種類別或違規情
    節」、「期限內繳納或到案聽候裁決者」、「逾越應到案期
    限30日內，繳納罰鍰或到案聽候裁決者」、「逾越應到案期
    限30日以上60日以內，繳納罰鍰或到案聽候裁決者」、「逾
    越應到案期限60日以上，繳納罰鍰或逕行裁決處罰者」等因
    素，作為裁量之標準，並未違反授權之目的及裁量權之本質
    ，是其不僅直接對外發生效力，且被告亦應受其拘束而適用
    之。
㈢、依上開道路交通標誌標線號誌設置規則第149條第1項第1款第
    3目規定標繪白實線設於路段中者，用以分隔快慢車道或指
    示路面範圍；設於路口者，作為停止線；設於同向分隔島兩
    側者，用以分隔同向車流，有駛入他車道或左轉駛入他車道
    時，依上開道路交通安全規則規定應使用方向燈。而依採證
    光碟截取照片所示（見本院卷第88-87頁）：110/9/23 9:42
    :58-9:43:07秒時，原告駕駛系爭汽車行駛於中和區景平路
    與秀朗路3段路口時，該路口號誌為左轉綠色箭頭與直行綠
    色箭頭燈號，原告於最內側車道向左駛入他車道，轉彎時並
    未打左轉方向燈，乃第一次違規行為；又依採證光碟截取照
    片所示（見本院卷第80-79頁）：110/9/23 9:43:17-9:43:2
    1秒時，原告駕駛系爭汽車行駛於秀朗路3段與自立路口時，
    系爭汽車於左轉進入自立路時，仍未開啟左轉方向燈，乃第
    二次違規行為，核其前後兩行為均已違反前開安全規則所訂
    之左轉彎應使用方向燈之規範，原告於起訴意旨中對此一事
    實亦未否認，原告駕駛人轉彎未依規定使用方向燈事證明確
    ，此事實洵堪認定。
㈣、原告於起訴狀主張「同一路段之違規為兩次處罰已經違反一
    事不二罰原則，且有連續處罰行為」等語。惟查：
⑴、按行政罰第25條規定：「數行為違反同一或不同行政法上義
    務之規定者，分別處罰之。」，本件原告於景平路口至秀朗
    路3段路口時，違犯第一次未打方向燈之行為後，接續進入
    自立路與秀朗路3段路口時再次為第二次未打方向燈之違規
    行為，因系爭汽車已進入下一路口，前後時間亦有差異，地
    點亦不同，為數行為，依上開行政罰法第25條規定，得分別
    處罰之，自不違一行為不二罰之基本原則。再者，依道路交
    通管理處罰條例第85條之1關於舉發行為之間隔規定，此為
    連續舉發例外規定，本件已非同一路口，此有擷取GOOGLE地
    圖在卷可參（見本院卷第113頁），本件類推適用上開道路
    交通管理處罰條例第85條之1規定，本得加以處罰。職此，
    舉發程序合法，是以原告前後行為之違規屬實，均為道路交
    通管理處罰條例第42條欲處罰之違規態樣，原告所為辯解，
    均為解免其行政法上義務之主張，理由顯無足採，原處分核
    無違誤。
⑵、原告既為合法考領汽車駕駛執照之人，有汽車車籍查詢資料
    及駕駛人基本資料（見本院卷第107-109頁）為憑，其對上
    述規定應知之甚詳，並應確實遵守。是原告前揭所述，無非
    單方所執之詞，委無足取。
六、本件判決基礎已經明確，兩造其餘的攻擊防禦方法與訴訟資
    料，經本院斟酌後，核與判決結果不生影響，無一一論述及
    調查之必要，一併說明。
七、結論：原處分（一、二）並無違誤，原告訴請撤銷為無理由
    ，應予駁回。本件第一審裁判費為300 元，所以確定第一審
    訴訟費用額為300 元，由原告負擔。
八、依行政訴訟法第195 條第1 項後段、第236 條、第98條第1
    項前段、第237 條之8 第1 項、第237 條之9 第1 項，判決
    如主文。
中    華    民    國   111    年    2    月    25    日
                  行政訴訟庭  法  官  陳伯厚
一、上為正本係照原本作成。
二、如不服本判決，應於判決送達後20日內，向本院提出上訴狀
    並表明上訴理由（原判決所違背之法令及其具體內容或依訴
    訟資料可認為原判決有違背法令的具體事實），其未載明上
    訴理由者，應於提出上訴後 20 日內向本院補提理由書（上
    訴狀及上訴理由書均須按他造人數附繕本，如未按期補提上
    訴理由書，則逕予駁回上訴），並應繳納上訴裁判費新臺幣
    750 元。
                              書記官  陳柔吟　　
中　　華　　民　　國　　111 　年　　2 　　月　　25　　日